臺灣高等法院刑事判決　　　　　　　　94年度上訴字第1420號
上　訴　人
即　被　告　丙○○
選任辯護人　楊隆源律師
上列上訴人因殺人未遂等案件，不服臺灣新竹地方法院93年度訴
字第392號，中華民國94年2月18日第一審判決（起訴案號：臺灣
新竹地方法院檢察署93年度偵字第2869號），提起上訴，本院判
決如下：
    主  文
原判決關於丙○○部分撤銷。
丙○○共同殺人未遂，處有期徒刑貳年拾壹月，褫奪公權貳年；
扣案之口徑9mm制式半自動手槍壹支(含彈匣壹個、槍枝管制編號
：0000000000）、口徑9mm制式半自動手槍壹支(含彈匣壹個、槍
枝管制編號：0000000000）、制式霰彈槍壹支（槍枝管制編號：
0000000000)、口徑9mm制式子彈顆、制式霰彈槍子彈肆顆、制
式彈匣壹個，均沒收。又共同殺人未遂，處有期徒刑年月，
褫奪公權年；扣案之口徑9mm制式半自動手槍壹支(含彈匣壹個
、槍枝管制編號：0000000000)、口徑9mm制式半自動手槍壹支（
含彈匣壹個、槍枝管制編號：0000000000）、制式霰彈槍壹支（
槍枝管制編號：0000000000)、口徑9mm制式子彈顆、制式霰彈
槍子彈肆顆、制式彈匣壹個，均沒收。應執行有期徒刑陸年，褫
奪公權年；扣案之口徑9mm制式半自動手槍壹支(含彈匣壹個、
槍枝管制編號：0000000000)、口徑9mm制式半自動手槍壹支（含
彈匣壹個、槍枝管制編號：0000000000）、制式霰彈槍壹支（槍
枝管制編號：0000000000)、口徑9mm制式子彈顆、制式霰彈槍
子彈肆顆、制式彈匣壹個，均沒收。
    事  實
一、緣楊汶崧 (綽號「小熊」，民國65年3月24日生，未經起訴)
    與乙○○（綽號「烏龜」）、范志魁等人籌備合組公司經營
    電腦賭盤業務，而承租位於新竹縣竹北市縣○○街72號地下
    室作為公司籌備處，其內並已擺放電腦可供賭博之用，因有
    乙○○之友人綽號「東風」之成年男子，於民國93年5 月15
    日傍晚時分至當日20時許止，在其內賭博積欠楊汶崧賭債約
    新臺幣27萬元至30萬元，由於「東風」無法即刻拿出現金，
    經由乙○○協調，楊汶崧原同意「東風」可於翌日持現金票
    償還，「東風」乃先行離去。嗣於15日當日21時許在上述公
    司籌備處內，楊汶崧酒後又強力要求乙○○立刻找出「東風
    」之人還錢，但乙○○以楊汶崧已答意應讓「東風」之人翌
    日再還而拒絕，並與楊汶崧發生爭執，乙○○約於93年5 月
    16 日凌晨零時至1時許離開上址，前往其經營位於竹北市○
    ○路之檳榔攤。楊汶崧餘怒未消，於16日凌晨2、3時許，要
    求亦在上址飲酒之丙○○駕駛丙○○向綽號「阿宏」之人借
    得之車號7958-DL 號三菱牌黑色廂型車載其至乙○○之檳榔
    攤與乙○○理論，楊汶崧並將其先前即已未經許可持有之口
    徑9mm制式半自動手槍一支(內含彈匣一個、槍枝管制編號：
    0000000000）、口徑9mm制式半自動手槍一支(內含彈匣一個
    、槍枝管制編號：0000000000）、屬獵槍之制式霰彈槍一支
    （槍枝管制編號：0000000000)、口徑9mm制式子彈三十一顆
    、制式霰彈槍子彈九顆、供換裝於槍枝管制編號：00000000
    00之制式半自動手槍之制式彈匣一個，藏置於帆布釣魚袋一
    只內，攜帶上車（丙○○當時尚不知該釣魚袋內置有槍、彈
    ）。嗣至乙○○檳榔攤後，楊汶崧再與乙○○為「東風」積
    欠賭債之事發生爭執，乙○○不願理會而告知楊汶崧、丙○
    ○二人其要帶其妻戊○○返家，楊汶崧、丙○○遂離開檳榔
    攤。惟楊汶崧仍不願善罷甘休，於離開檳榔攤後，要求丙○
    ○駕車載其至乙○○位於竹北市○○街224 號之住處。甫離
    開乙○○之檳榔攤，楊汶崧即打開上開釣魚袋取出內中制式
    槍、彈出示予丙○○觀看，丙○○乃知楊汶崧隨身攜帶屬槍
    砲彈藥刀械管制條例管制而禁止持有之制式槍、彈、彈匣，
    且知楊汶崧持該等槍、彈欲至乙○○住處對乙○○或其家人
    有所不利，竟仍基於與楊汶崧共同未經許可持有該等槍、彈
    （含彈匣）之犯意聯絡，與楊汶崧共同未經許可持有該等槍
    、彈（含彈匣），並駕車搭載楊汶崧前往乙○○之住處，欲
    對乙○○或其家人有所不利。
二、93年5月16日凌晨3時30分許，丙○○、楊汶崧共乘上揭箱型
    車於駛往乙○○住處途中，於經過竹北市○○路與光明六路
    交岔路口前時，遇紅燈而在路口前停車，適遇丁○○駕駛車
    號FC-0367號自小客車搭載其妹葉佳玲（坐於副駕駛座)在交
    岔路口內正以360度迴轉方式（俗稱「甩尾」)表演特技，楊
    汶崧、丙○○與丁○○二人素不相識，僅因對丁○○耍玩特
    技行為看不順眼，竟臨時起意持槍射擊，其二人均明知其等
    持有之上開制式手槍、子彈均具有殺傷力，且威力強大，子
    彈穿透力甚強，其二人並對於該交岔路口內僅有丁○○駕駛
    之小客車正在甩尾移動中，其二人乘坐之車輛則停於路口前
    ，與在其等左前方路口內表演特技之丁○○駕駛之小客車間
    ，並無任何障礙物，距離亦僅十餘公尺，且一般車輛均無可
    能加裝防彈設備，其等若朝交岔路口內丁○○駕駛小客車之
    方向開槍射擊，可能會擊中該車車內之人致發生車內之人死
    亡之結果，均有所預見，竟仍共同基於縱使該車車內之人（
    即丁○○、葉佳玲）受槍擊死亡亦不違背其二人本意之殺人
    不確定犯意聯絡，由楊汶崧手持槍枝管制編號：0000000000
    之口徑9mm 制式半自動手槍一支、丙○○手持槍枝管制編號
    ：0000000000之口徑9mm 制式半自動手槍一支，楊汶崧爬出
    副駕駛座趴在箱型車車頂上朝交岔路口內丁○○駕駛之小客
    車方向擊發至少四顆口徑9mm 制式子彈，丙○○則坐在駕駛
    座打開車窗側身朝丁○○駕駛之小客車方向同時至少擊發二
    顆口徑9mm 制式子彈，其間楊汶崧並以閩南語口稱：「給他
    死」，其二人所擊發之子彈，其中一顆擊中貫穿丁○○駕駛
    之小客車駕駛座車門（即左前門之距地面0.76公尺處），擊
    中丁○○之右上臂，另一顆子彈則擊中該小客車前方保險桿
    之左側（距地面0.38公尺），丁○○發現自己中彈後迅速駕
    車駛往竹北市東元綜合醫院就醫，丁○○因受槍擊而受有右
    手尺骨骨折、槍傷開放性傷口之傷害，葉佳玲則未受傷，幸
    未發生死亡之結果。楊汶崧、丙○○於開槍後立即駕車駛離
    現場，經在場目睹槍擊經過之丁○○友人許基祥記下車號、
    顏色打電話報警，其餘在場目擊事發經過之丁○○友人魏銓
    治、李俊儒、吳德奎則一同趕往醫院查看丁○○傷勢。嗣並
    經警趕至現場查扣得口徑9mm 制式子彈彈殼一顆及楊汶崧因
    卡彈而掉落於現場之口徑9mm 制式子彈一顆，丁○○於就醫
    時亦經醫師於其右上臂取出口徑9mm 制式子彈彈頭一顆而扣
    案。
三、楊汶崧、丙○○離開竹北市○○○路、中華路交岔口後，續
    前往同北市○○街224號乙○○之住處，於16日凌晨3時30分
    許至4時許之間抵達華興街224號對面，楊汶崧誤以為乙○○
    在家，便不斷以行動電話0000000000撥打乙○○使用之行動
    電話0000000000，告以：「我知道你在家裡，趕快出來」，
    實則乙○○將其妻戊○○送回住處後已另往新竹市○○路之
    笑傲江湖KTV 與其他朋友唱歌，乙○○於電話中仍表示不願
    再談綽號「東風」男子賭債問題，且告知楊汶崧其未在家，
    楊汶崧即另撥打戊○○所持之0000000000行動電話手機，要
    求戊○○叫乙○○回家處理未果。迄同日凌晨4 時許，楊汶
    崧見乙○○始終未有回應，即決定以所持槍、彈對乙○○住
    宅射擊。當時華興街224 號住宅內有乙○○之父母曾君旺、
    蔡秀宜、乙○○之妻戊○○、乙○○之弟曾慶文、乙○○之
    妹曾筱均、乙○○之子曾００（為兒童，姓名、年籍詳卷）
    共六人，各住於二、三樓，隔鄰之同街226號住宅內，有邱
    會權、甲○○、邱意淳、邱游春英、邱意智、邱珮瑄、郭玉
    萍、徐培齡、邱０鏵（為兒童，姓名、年籍詳卷）、邱０凱
    （為兒童，姓名、年籍詳卷）共十人，分別住於二、三樓，
    楊汶崧明知華興街224 號住宅內有曾君旺等六人在居住，丙
    ○○亦明知該住宅有戊○○在內，並對該住宅尚有其他人在
    內居住之情亦有所認識，且其二人對於凌晨3、4時許係屬大
    多數人在家就寢之時間，而竹北市○○街224 號一樓掛有樂
    透彩招牌、二樓房外置有冷氣、屋內有燈光，相鄰之226 號
    一樓設有鐵捲門、二樓房外亦裝有冷氣，均顯而易見係屬有
    人在內居住之建物，皆有所認識，丙○○並將同街226 號誤
    認為亦係乙○○之住處，其二人復均明知其二人持有之上開
    制式槍、彈皆具有殺傷力，尤其其中之制式半自動手槍威力
    強大，子彈穿透力甚強，其二人對於若持該等槍彈朝建築物
    內射擊，極可能因子彈貫穿鐵捲門、窗戶直接擊中或因彈射
    而擊中屋內之人，致發生建物內之人死亡之結果，均有所預
    見，其二人竟基於縱使開槍射擊擊中竹北市○○街224 號、
    226 號建物內之人造成死亡結果亦不違背其二人本意之殺人
    不確定犯意聯絡，站立於華興街224號、226號對面之同街22
    1號門前，由楊汶崧先持預先準備之槍枝管制編號：0000000
    000之制式霰彈槍朝華興街224號建物一樓擊發制式霰彈槍子
    彈一顆，擊中該建物一樓鐵捲門，丙○○則左右手各持上開
    預先準備之口徑9mm制式半自動手槍各一支，朝華興街224號
    二樓、226號一樓、二樓方向接續濫射十六發口徑9mm制式子
    彈，楊汶崧見丙○○朝華興街226 號住宅持續射擊，亦未加
    以阻止，任由丙○○持槍濫射。丙○○射擊之手槍子彈，其
    中一顆擊中華興街224 號建物二樓鋁門窗，另十五顆子彈擊
    中華興街226號建物一、二樓，其中226號建物之一樓鐵捲門
    遭貫穿後，子彈打中停放其內之車號2H-3992 號自小客車後
    擋風玻璃與一樓客廳玻璃，而二樓之落地門玻璃（含砂門）
    與客廳天花板、二樓邱會權就寢之臥房牆壁與天花板、二樓
    邱游春英等人就寢之臥房衣櫥亦均遭子彈擊中（毀損部分未
    據告訴），幸無人之身體受到槍擊，而未發生死亡之結果。
    楊汶崧、丙○○於開槍射擊後，立刻駕車北上逃逸。警方據
    報後至現場扣得口徑9mm制式子彈彈殼十六顆，口徑9mm制式
    子彈彈頭九顆。
四、嗣楊汶崧認為開槍犯行必遭發覺，乃找人頂替，先於93 年5
    月16日下午或17日再度南下新竹，暗中將其作案用上開口徑
    9mm制式半自動手槍一支（含彈匣一個、槍枝管制編號：000
    0000000）、口徑9mm制式半自動手槍一支（含彈匣一個、槍
    枝管制編號：0000000000）、制式霰彈槍一支（槍枝管制編
    號：0000000000)、射擊後剩餘之口徑9mm制式子彈八顆、制
    式霰彈槍子彈八顆、制式彈匣一個，藏放於馮憲宏（業經原
    審判決無罪確定）位於新竹縣竹北市新庄里九鄰豆子埔溪旁
    老宅旁果園之廢棄車內，並找馮憲宏一起北上，不斷遊說馮
    憲宏出面自首以頂替其前開犯行，並許以將來公司成立後每
    月收入均算馮憲宏一份，馮憲宏因有感於楊汶崧先前待其不
    差等因素而應允。93年5月18 日凌晨，楊汶崧、馮憲宏、丙
    ○○在臺北市○○路集客茶棧商議，丙○○自知難逃法網，
    亦有意投案自首，其三人便共商自首後之供詞。迨至93 年5
    月18日清晨5時56 分許，丙○○、馮憲宏在許巍騰律師陪同
    下，共同前往臺北市政府警察局南港分局（下簡稱：南港分
    局）投案，丙○○於偵辦上開槍擊案件之新竹縣警方尚不知
    犯罪嫌疑人為何人之前，向南港分局警員表示自首之意，嗣
    並於同日11時24分許至13時許止，在新竹縣警察局竹北分局
    （下簡稱：竹北分局）六家派出所自承上揭二次槍擊案件其
    均有參與之事實，馮憲宏則頂替楊汶崧之上開犯行（馮憲宏
    頂替部分尚未經公訴人提起公訴)，馮憲宏並於同日8時50分
    許，帶同竹北分局警員至上址之廢棄車內起出上開制式槍、
    彈、彈匣(該次扣案之口徑9mm制式子彈八顆嗣於鑑定時經試
    射六顆，餘二顆，制式霰彈槍子彈八顆嗣於鑑定時經試射四
    顆，餘四顆）。
五、案經新竹縣警察局竹北分局報由及被害人丁○○訴由（殺人
    未遂部分）臺灣新竹地方法院檢察署檢察官偵查起訴，丙○
    ○並接受裁判。
    理  由
壹、認定事實所憑之證據及理由：
一、訊據被告丙○○對於前揭其與楊汶崧共同未經許可持有上開
    制式槍、彈及其與楊汶崧先後二次共同持槍射擊之事實，固
    供承不諱，並始終堅稱：與楊汶崧在華興街持槍射擊只有一
    次，沒有先開槍後過2 小時時間再回來開槍等語，惟矢口否
    認有何殺人之犯意，辯稱：在竹北市○○○路、中華路交岔
    口我是朝地面開槍，我與楊汶崧均未口出：「給他死」之語
    ，在竹北市○○街時只是朝鐵門方向開槍，我不知裡面有他
    的兄弟子女等人，之前我未去過乙○○家，開槍時屋內無燈
    光，我不曉得為何會打到二樓，可能是槍枝的後座力，我二
    次開槍行為均無致人於死之故意。被告之辯護人為被告辯護
    略稱：被告丙○○主觀上應係恐嚇而無殺人之不確定故意，
    住宅部分其並未預期到擊發之子彈竟會穿透鐵捲門等語。
二、經查：
    (一)對於前揭與楊汶崧共同持槍射擊及楊汶崧因綽號「東風」
      之人積欠賭債而與乙○○爭執之事發經過及緣由，除被告
      丙○○供稱其係朝地面及住宅鐵門射擊而未朝丁○○駕駛
      之小客車或上開二住宅二樓射擊外，業據被告丙○○於警
      詢及偵審中自白在卷（見偵查卷第11頁至第13頁、第14頁
      至第19頁、第70頁至第71頁、第94至95頁＜於羈押庭＞、
      原審卷(一)第12頁至第18頁、第37頁、第77頁至第79頁、第
      141頁背面至第142頁、第206頁至第210頁、原審卷(二)第22
      頁、第39頁、第55頁、第56頁、65頁、第69頁、第146 頁
      、第162頁、第219頁至第220頁、第224頁至第231 頁、第
      303至336頁、本院卷第31頁至第32頁、本院94年7 月27日
      筆錄第2頁、第9頁至第14頁、本院94年9月21 日筆錄第11
      頁至第16頁：被告於警詢及偵審中原稱之「馮憲宏」，實
      係「楊汶崧」，下同，又被告曾否認其在光明六路有開槍
      ，但嗣承認其亦有開槍射擊），並經證人丁○○（見偵查
      卷第98頁至第99頁、原審卷(二)第65頁至第68頁）、魏銓治
      （見偵查卷第100頁、原審卷第24頁至第55頁)、李俊儒（
      見偵查卷第107頁至第108頁、原審卷第40頁至第56頁、第
      69頁）、吳德奎(見偵查卷第100頁、原審卷(二)第56頁至第
      65頁)、乙○○（見原審卷(二)第120頁至第124頁、第126頁
      至143頁)、戊○○（見原審卷(二)第203至218頁）、邱意淳
      （原審卷(二)第191頁至第202頁）、范志魁（范志魁係尾隨
      被告與楊汶崧至乙○○住處而目睹其二人開槍經過之人，
      見原審卷(二)第146頁至第161頁）、馮憲宏（有尾隨被告與
      楊汶崧至光明六路及乙○○住處而目擊部分事件之經過，
      見原審卷(二)第235頁至第242頁），分別於偵查及原審就其
      等目睹之事發經過及楊汶崧與乙○○間發生爭執之經過、
      緣由，結證明確。而告訴人丁○○駕駛小客車在上開交岔
      路口內為甩尾動作受槍擊之際，其妹葉佳玲亦坐於該小客
      車副駕駛座之事實，復經證人葉佳玲於偵查中結證無訛（
      見偵查卷第99頁），被告及其辯護人對於證人葉佳玲此部
      分證言，亦無意見(見本院94年7月27日筆錄第5頁至第6頁
      、94年9月21日筆錄第8頁）。又被告、楊汶崧持槍朝華興
      街224號、226 號住宅射擊之當時，其中224號住宅內，有
      乙○○之父母曾君旺、蔡秀宜、乙○○之妻戊○○、乙○
      ○之弟曾慶文、乙○○之妹曾筱均、乙○○之子曾００（
      為兒童，姓名、年籍詳卷)共六人，各住二、三樓，226號
      住宅內則有邱會權、甲○○、邱意淳、邱游春英、邱意智
      、邱珮瑄、郭玉萍、徐培齡、邱０鏵（為兒童，姓名、年
      籍詳卷）、邱０凱（為兒童，姓名、年籍詳卷）共十人，
      其中邱會權在二樓前面、邱０凱、甲○○、徐培齡在三樓
      ，其他人如邱游春英等則在二樓後面臥室等情，為證人戊
      ○○、邱會權於本院審理時依本院調取之華興街224 號、
      226號全戶戶籍資料核對後證述明確（見本院94年9月21日
      筆錄第4頁），並經證人邱意淳於原審結證在卷(見原審卷
      (二)第192頁至第196頁）。再就楊汶崧搭乘被告駕駛之車號
      7958-DL 號廂型車前往尋找乙○○之時間，被告於警詢及
      原審審理檢察官聲請羈押庭訊時俱供稱：係16日凌晨2、3
      時許等語（見偵查卷第16頁、第94頁），且其間除與乙○
      ○在上述檳榔攤見面及在上開交岔路口為槍擊行為外，被
      告與楊汶崧二人並未去其他地方，此見被告於偵審中之供
      述自明，證人馮憲宏於原審亦結證稱：「離開公司後有到
      乙○○的檳榔攤，公司離光明六路中華路口只有五百公尺
      ，檳榔攤離那個路口很近，在中華路上，我到那裡也很快
      。我到光明六路與中華路時沒有看到誰先開槍，我聽到槍
      聲才看到他們，我看不清楚駕駛座是誰，當時距離約一百
      公尺至八十公尺左右。在乙○○家，第一槍是楊汶崧開的
      ，拿大支的彈槍，我看到楊汶崧手上提著槍過去。第二槍
      是丙○○開的，距離第一槍不到一分鐘，丙○○拿的是短
      槍」等語（見原審卷(二)第236頁至第240頁），亦證實：被
      告與楊汶崧於離開乙○○之檳榔攤後，不久即發生光明六
      路與中華路交岔路口之槍擊案件，隨後再發生華興街之槍
      擊案件。查在光明六路與中華路交岔路口之槍擊案件，係
      發生於16日凌晨3時30 分許，為證人丁○○、魏銓治、李
      俊儒、吳德奎證述在卷，則被告與楊汶崧出發找乙○○及
      與乙○○在上開檳榔攤見面之時間，應係在16日凌晨2、3
      時許，證人乙○○嗣於原審作證時稱；楊汶崧至檳榔攤與
      其談判之時間為16日凌晨1 時許等語，應係在時間方面有
      所誤記。
    (二)告訴人丁○○駕駛之上開小客車之駕駛座車門遭子彈槍擊
      貫穿，子彈並打中丁○○之右上臂，致其受有右手尺骨骨
      折、槍傷開放性傷口之傷害，且該小客車之前保險桿左側
      遭一顆子彈擊中之事實，有告訴人丁○○於93年5 月16日
      至長庚紀念醫院急診之診斷證明書一紙（見偵查卷第40頁
      ）、該車及彈痕、告訴人於車內留有血跡之照片十幀（見
      偵查卷第54頁至第58頁)在卷可證。再竹北市○○街224號
      、226 號住宅各遭子彈擊中之位置如事實欄三所示，亦有
      現場彈著點（含霰彈）、彈殼遺留位置及該二住宅外觀之
      照片十五幀、證人邱意淳於原審提供之照片一本及其繪製
      之現場圖一紙附卷可證（見偵查卷第59頁至第67頁、原審
      卷(二)第245頁、第378頁）。復經原審囑託新竹縣警察局根
      據上揭照片、相關車輛之高度、部分現場所遺留之彈孔及
      現場跡證，對上開小客車及住宅遺留之部分彈著點進行比
      對、勘察，並測量相關彈著點與地面之距離，且以細棒法
      輔以拉線法與雷射法進行彈道重建，證實：被害人丁○○
      右手臂之槍傷應係擊中其駕駛之小客車駕駛座車門（左前
      門）並貫穿之子彈所造成，該車門彈著點距地面0.76公尺
      ，且射擊點距該小客車保險桿（另一彈著點，距地面0.38
      公尺)之距離約為11.7公尺，射擊華興街226號之射擊位置
      應在其對面之221號門前，又224號鐵捲門之槍孔為散霰彈
      槍彈孔，華興街226 號一樓玄關處之彈孔及二樓室內之彈
      孔，皆係因子彈貫穿鐵捲門及紗門而仍保有動能所致等情
      ，亦有該局93年10月13日竹縣警刑四字第09300095 03 號
      函暨所附之勘察報告及說明照片在卷可足參（見原審卷(一)
      第146頁至第160頁）。又就光明六街與中華路交岔路口之
      槍擊案，係由許基祥報案並有敘明涉嫌者所駕車輛之車型
      及車號之事實，亦經證人李俊儒於原審結證在卷（見原審
      卷第69頁），並有新竹縣警察局勤務指揮中心受理各類案
      件記錄表（見原審卷(一)第237頁至第239頁）、新竹縣警察
      局竹北分局93.12.15北警刑字第0930041048號函（證實報
      案電話0000000000號確為許基祥使用）（見原審卷(二)第17
      4頁至第176頁）在卷可稽。對於上揭文書證據之證據能力
      ，檢察官、被告及被告辯護人於原審及本院審理時始終未
      予爭執且皆同意作為證據（俱表示無意見，見原審卷(二)第
      69頁、第306頁、第307頁、第309 頁、本院卷第31頁、本
      院94年7月27日筆錄第7頁至第8頁、94年9 月21日筆錄第9
      頁至第10頁），其中新竹縣警察局所製作之勘察報告，並
      具有刑事訴訟法第206條第1項、第208條第1項前段規定之
      鑑定報告之性質，上揭其他由警員製作之文書，係屬警員
      職務上製作之紀錄文書，告訴人丁○○之驗傷證明書，則
      屬從事醫療業務之人於業務上所製作之證明文書，依刑事
      訴訟法第208條第1項前段、第159條之4第1款、第2款、第
      159條之5之規定，皆具有證據能力，並足以佐證：被告與
      前述證人所述於前揭時地先後發生二次槍擊事件，開槍之
      人均為被告及楊汶崧等情，皆屬事實。
    (三)在竹北市新庄里九鄰豆子埔溪旁老宅旁果園之廢棄車內查
      獲扣案之上開口徑9mm制式半自動手槍二支(各內含彈匣一
      個：即後述、部分）、制式霰彈槍一支（後述部分
      ）、口徑9mm制式子彈八顆（後述部分)、制式霰彈槍子
      彈八顆（後述部分）、制式彈匣一個（後述部分），
      在光明六路與中華路交岔路口查扣之口徑9mm 制式子彈一
      顆（後述部分）、口徑9mm制式子彈彈殼一顆(後述部
      分）、於被害人丁○○身上取出之口徑9mm 制式子彈彈頭
      一顆（後述部分），於華興街224號、226號處查扣之口
      徑9mm制式子彈彈殼十六顆（後述部分）、彈頭九顆（
      後述）（見94年度槍保管字第1號、第2號，94年度彈保
      管字第2號，94年度保管字第27號之扣押物品清單)，經送
      內政部警政署刑事警察局，以性能檢驗法、制式子彈試射
      法、電解腐蝕法、比對顯微鏡比對法鑑驗後，鑑定結果為
      ：「送鑑霰彈槍一枝(槍枝管制編號：000000 0000）研
      判為12 GAUGE制式霰彈槍，其上未發現可供辨識之國別、
      廠牌、型號之標記，機械性能良好，可擊發12 GAUGE霰彈
      ，認具殺傷力；送鑑90手槍一枝（槍枝管制編號：0000
      000000），認係德國SIG SAUER廠製P226型口徑9mm之制式
      半自動手槍，機械性能良好，可擊發同口徑制式子彈，認
      具殺傷力；送鑑90手槍一枝（槍枝管制編號：00000000
      00），認係克羅埃西亞製HS2000型口徑9mm 之制式半自動
      手槍，機械性能良好，可擊發同口徑制式子彈，認具殺傷
      力；送鑑霰彈槍子彈八顆，經試射四顆，認均係12 GAU
      GE制式霰彈，均具殺傷力；送鑑90子彈八顆，經試射六
      顆，認均係口徑9mm 制式子彈，均具殺傷力；送鑑90子
      彈彈殼十六顆，認均係已擊發之口徑9mm（9×19mm）制式
      彈殼，經以比對顯微鏡比對結果，其中十五顆彈底紋痕特
      徵相吻合，且與槍枝管制編號：0000000000槍枝試射彈殼
      之彈底特徵紋痕比對相吻合，認係由該槍枝所擊發，另一
      顆與槍枝管制編號：0000000000槍枝試射彈殼之彈底特徵
      紋痕比對相吻合，認係由該槍枝所擊發；送鑑90子彈一
      顆，認係口徑9mm 制式子彈，具殺傷力；送鑑90彈殼一
      顆，認係已擊發之口徑9mm（9×19mm）制式彈殼，與槍枝
      管制編號：0000000000槍枝試射彈殼之彈底特徵紋痕比對
      相吻合，認係由該槍枝所擊發；送鑑90彈頭一顆，認係
      已擊發之口徑9mm 銅包衣彈，經以比對顯微鏡檢視結果，
      其上來復線特徵紋痕均已遭磨滅，無法比對；送鑑彈匣
      一個，認係制式彈匣，可供槍枝管制編號：0000000000槍
      枝使用；送鑑彈頭九顆，五顆認均係已擊發撞擊嚴重變
      形之口徑9mm 銅包衣彈頭，經以比對顯微鏡檢視結果，其
      上來復線特徵紋痕均已遭磨滅，無法比對；四顆認均係彈
      頭鉛心碎片」等情，有內政部警政署刑事警察局93年8月3
      日刑鑑字第093011647 號槍彈鑑定書及所附之照片在卷可
      稽(見偵查卷第122頁至第136頁：照片顯示扣案之9mm制式
      半自動手槍2 支各已附有一彈匣，另參偵查卷第51頁、第
      52頁之照片亦顯示扣案之彈匣共有三個）。亦足以證明：
      被告所為與楊汶崧共同持有該等槍、彈，並各持該等槍、
      彈先後於上揭二地點射擊之自白，係與事實相符。
    (四)被告雖辯稱：在竹北市○○○路、中華路交岔路口，我是
      朝地面開槍，我與楊汶崧均未口出：「給他死」之語，在
      新竹縣竹北市○○街時只是朝鐵門方向開槍云云。惟查：
      (1)證人吳德奎於偵審先後結證稱：「我坐另一部由魏銓治
        駕駛的副駕駛座，剛好歹徒車子在我的正後方，我聽到
        歹徒其中一人說『幹，給他死』，接著聽到幾聲槍響，
        我轉頭看到一人趴在副駕駛座上方作射擊狀，然後就聽
        到有人說『快走』，我聽到應該有三聲以上的槍聲」等
        語（見偵查卷第99頁、第100頁)、「丁○○被開槍時我
        有在現場，我坐魏銓治車的副駕駛座，我有聽到開槍的
        人的對話，他們位置正好在我右邊，先聽到他們用臺語
        說『幹，給他死』，後來又聽到『快走，快走』，我的
        位置被安全帶的柱子擋到，所以沒看到駕駛座的人開槍
        。丁○○在我車子的正前方甩尾。我的車子比開槍的人
        車子較前面。我聽到快走快走時，我回頭看，看到一個
        人從車頂收槍爬下來要回副駕駛座。當時我聽到三、四
        聲以上的槍響。我車窗有搖下來。我看到副駕駛座的收
        槍爬下來時，我的車與開槍人的車都動了」等語（見原
        審卷(二)第57頁至第64頁）。證人魏銓治於偵審中亦結證
        稱：「我當時開KS-9036 載吳德奎，當時我在停紅燈，
        歹徒車子停在我右側，我看到坐駕駛座的人持槍先對丁
        ○○的車子開槍，接著副駕駛座的人爬出車窗趴在副駕
        駛座上方，也對丁○○駕駛的車子開槍。我確定駕駛座
        之人有開槍，他們二人各持一把槍」等語（見偵查卷第
        第100頁)、「當時我自己開一輛車，我有看到二人開槍
        ，一個在駕駛座，一個在副駕駛座，但沒有看到開槍的
        人的臉。當時是三線道，我停中線道，開槍的人車子停
        在路肩（我右手邊），他的車頭有超出我的車頭一些，
        所以我有看到。我看到副駕駛座的人開槍，他身體伸出
        車外趴著開槍。這個人拿短槍，有作瞄準動作。我那時
        聽到七聲槍響，駕駛座的人有開槍，副駕駛座的人也有
        開槍，但是他們分別開幾槍不清楚。副駕駛座的人是爬
        出車窗。人趴在休旅車的車頂上開槍。有聽到副駕駛座
        開槍的人在開槍的過程中用臺語說『給你死』，因為他
        在開槍中有停頓。沒有注意（駕駛座的人槍是往上或是
        往下開槍）。當時駕駛座的人及副駕駛座的人都是朝葉
        朝恩方向射擊，我是從開槍的姿勢判斷駕駛座的丁○○
        的車子方向射擊。駕駛座的人是拿短槍。駕駛座和副駕
        駛座的人開槍時，丁○○正在甩尾。我當時有一直盯著
        那輛車看。在開槍過程中沒有車子停在開槍人車的前後
        」等語（見原審卷第25頁至第39頁、第55頁）。證人李
        俊儒於偵審中亦結證稱：「我當時開6N- 7090號車停在
        內側車道等紅燈，丁○○的車子在我右前方中間車道玩
        甩車，歹徒車輛在最外側車道，接著聽到槍聲，轉過頭
        才看到二名歹徒在開槍，他們分別持黑色短槍坐在正、
        副駕駛座朝丁○○的車輛開槍，副駕駛座之人是爬出窗
        戶趴在車頂開槍，正駕駛座之人開了二、三槍，副駕駛
        座之人開了二、三槍之後卡彈，他拉槍機一次又開了二
        槍，之後右轉往高速公路逃走。歹徒開黑色三菱休旅車
        ，我能確定二人均有開槍」等語(見偵查卷第107頁至第
        108頁)、「丁○○遭人開槍我有在場。當時三線道我停
        在最內側，是交岔路口第一輛車。我是先聽到槍聲，本
        來以為是放鞭炮後來才看到有人開槍。開槍的人在右側
        最外側車道，有二人在車內開槍，各在駕駛座及副駕駛
        座。我駕駛座車窗是放下來的。駕駛座的人是拿短的手
        槍，副駕駛座也是拿短的。駕駛座的人是坐在車內以右
        手持槍朝十字路口開槍，副駕駛座的人是趴在車頂雙手
        握槍開槍，也是朝十字路口開槍。當時十字路口只有丁
        ○○在甩尾。我總共聽到七聲到九聲的槍聲，沒有聽到
        開槍的人講什麼話。副駕駛座好像開三槍，後來槍機卡
        住又拉槍枝再開一到二槍。坐在駕駛座的人開三到四槍
        。二人都有開槍，我是依據聲音大概聽得出來是誰開槍
        。開槍的車子比我前面多一個車頭，魏銓治則和我平行
        。我可以看到開槍的車駕駛座的位置，衣服黑色，頭髮
        是黑色短髮。我聽到槍聲時，丁○○的車是行進的。駕
        駛座的人，他看起來是隨意的把槍拿出來打，側著開槍
        ，沒有目擊駕駛座的有做瞄準。我是聽到槍聲朝右看。
        當時駕駛座的人開槍時眼晴朝十字路口看，槍口朝葉朋
        思的車子，我聽到槍聲才看到他朝丁○○的車子方向開
        槍，我感覺他是隨意開槍。我第一目看到駕駛座的人就
        是右手側著開槍。我說的瞄準是軍人、警察依規定的瞄
        準」等語（見原審卷(二)第40頁至第53頁）。並有證人魏
        銓治、李俊儒於原審當庭模擬坐於黑色廂型車駕駛座之
        人（即被告）及坐於副駕駛座之人（即楊汶崧）持槍射
        擊之姿勢所拍攝之照片（顯示均係持槍指向前方射擊）
        四幀以及其二人所繪之相關車輛在路口前及路口內位置
        之現場圖二紙（顯示丁○○駕駛之小客車在被告駕駛之
        廂型車左前方之路口內，二車間無何障礙物阻隔），在
        卷可參（見原審卷(二)第71頁至第73頁）。依當時係深夜
        且證人等人與被告、楊汶崧車輛尚有一小段距離而非近
        在眼前，有目擊被告及楊汶崧射擊動作之證人魏銓治、
        李俊儒證稱：未見到射擊者之臉，未看到被告或楊汶崧
        有無以眼瞄準目標物之動作等語，自屬當然，但根據其
        二人於偵審中之證述及模擬，顯示：被告係在車內駕駛
        座側身持手槍，楊汶崧則係趴在車頂上持手槍，該二人
        所持槍枝均是朝向告訴人葉朝恩駕駛之小客車甩尾之方
        向射擊，其二人此部分證述互核一致。而告訴人葉朝恩
        駕駛之小客車確有上述二彈著點，並經警方為彈道重建
        之事實，亦見前述，該彈道重建之照片復顯示該二彈著
        點應係直接擊中而非跳彈所致(參見原審卷(二)第157頁、
        第158頁)。尤有甚者，在上開交岔路口之現場地面，確
        經警查扣得口徑9mm制式子彈一顆(未擊發者），亦證實
        證人李俊儒所稱：副駕駛座人（指楊汶崧）槍機卡住又
        拉槍枝再開槍等語，確有其事。均足證證人魏銓治、李
        俊儒所述應屬事實。又證人魏銓治、吳德奎確有聽到被
        告駕駛之廂型車上有人於開槍之際口稱：臺語「給他死
        」之語，其中證人魏銓治並確認係坐於廂型車副駕駛座
        之人所言（即楊汶崧），其二人此部分證述互核相符，
        亦堪採信。被告雖以前詞為辯，惟被告於檢察官偵查及
        原審審理初期本否認其在上開交岔路口前有持手槍射擊
        之行為，而稱：僅係楊汶崧在車內持槍對著前方車開槍
        （或稱：向地面射擊），開四槍云云 (見偵查卷第71頁
        、第94頁、原審卷第12頁背面、第14頁正面、第37頁正
        面)，嗣於93年9月15日原審準備程序始供稱：其在該交
        岔路口有開槍，是朝地上射擊云云（見原審卷(一)第29頁
        ），已足認被告雖係自首，但對事關自己之槍擊案件之
        真實情況，仍有所隱瞞，未全盤供出，且被告於原審在
        與證人魏銓治、李俊儒、吳德奎對質時，除否認其或楊
        汶崧有口稱：「給他死」之語外，對該三位證人所述其
        等目擊之其他槍擊過程及證人魏銓治、李俊儒所表演之
        被告與楊汶崧持槍射擊之姿勢，其供稱：「如證人所述
        」或「沒有意見」等語（見原審卷(二)第39頁、第55頁、
        第56頁、第65頁）。益證被告所云朝地面射擊，應屬避
        重就輕之詞，不足採信。
      (2)至於當時被告、楊汶崧在上開交岔路口前，究竟各擊發
        幾顆子彈，被告始終語焉不詳，僅稱：楊汶崧射擊四顆
        云云，而證人吳德奎、魏銓治、李俊儒則證稱：「聽到
        三、四聲以上之槍聲」、「聽到七聲槍響」、「正駕駛
        座之人開了二、三槍，副駕駛座之人開了二、三槍之後
        卡彈，他拉槍機一次又開了二槍」、「共聽到七聲到九
        聲的槍聲，坐在駕駛座的人開三槍到四槍，副駕駛座好
        像開三槍，後來槍機卡住又拉槍枝再開一到二槍」，固
        有不一致之處。惟按一般人對於事物之注意及觀察，有
        其能力上之限制，未必如攝影機或錄音機般，可以「打
        開」眼睛或耳朵記錄整個事件經過，然後於法庭上「倒
        帶」其記錄過程。而證人之注意及觀察，往往未慮及將
        被應用於訴訟上，更受到當時光線、距離、持續之時間
        、證人觀察之角度，以及證人當時之精神狀態、注意力
        、事件之突發性、承受之心理壓力等因素所影響，而無
        法完整記錄每一細節及全貌。且人類之記憶，常隨著時
        間之逝去而逐漸磨損，記憶之線索常會改變，自難期證
        人能將過往事物之原貌完整呈現。故證人之陳述有部分
        前後不符，或相互間有所歧異時，究竟何者為可採，法
        院仍應本其自由心證，依據經驗法則及論理法則，參酌
        其他補強證據予以綜合判斷，並應就證人之觀察力、記
        憶力及陳述力綜合審酌，以判斷其陳述之真偽，非謂一
        有不符或矛盾，即認其全部均為不可採信。查依當時事
        發突然，且現場有人受槍擊，要求證人吳德奎、魏銓治
        、李俊儒對被告及楊汶崧各擊發幾顆子彈，皆有確實之
        掌握，實屬苛求，是其等所稱聽到或見到被告及楊汶崧
        擊發幾顆子彈之次數，縱有不一致，亦難以此執為減弱
        其等證言證明力之理由。而觀以被告稱楊汶崧共擊發四
        顆子彈，並承認其自己亦有持槍射擊，證人李俊儒、魏
        銓治亦證稱聽到約七聲左右之槍聲，其中證人李俊儒所
        證述之見到楊汶崧所持手槍卡彈一節，亦獲得證實，亦
        見前述，而其於偵查中所述楊汶崧於卡彈前後共計射擊
        四至五顆子彈之證述，亦核與被告稱楊汶崧射擊四顆子
        彈之供述極為接近，被告對於證人李俊儒於偵審中之證
        述，亦無爭執，自應以證人李俊儒於偵查中之證述為可
        採 (較審判中之證述更接近事發之時，應最接近事實)
        ，即楊汶崧應擊發至少四顆口徑9mm制式子彈(另一顆因
        卡彈於退槍機時遺落現場），被告則至少擊發二顆口徑
        9mm 制式子彈。至於警員嗣於現場尋獲之彈殼雖僅一顆
        ，告訴人丁○○之小客車則有二處彈著點，但此應係部
        分子彈未命中告訴人丁○○行進中之小客車及警方未在
        現場仔細搜證之結果所致（關於警方對本案未於現場仔
        細搜證，此見證人古清棋於原審之證述自明－原審卷(二)
        第220頁至第223頁），尚不影響當時楊汶崧至少擊發四
        顆口徑9mm制式子彈、被告當時至少擊發二顆口徑9mm制
        式子彈之認定。是再加計楊汶崧於該交岔路口前遺留之
        同型子彈一顆及被告於華興街擊發同型子彈十六顆以及
        被告自首時扣案之同型子彈八顆，應足認：楊汶崧原持
        有之口徑9mm制式子彈應共計三十一顆。
      (3)被告於竹北市○○街224號、226號住宅前，係持扣案手
        槍二支射擊，楊汶崧係持霰彈槍射擊之事實，為被告始
        終自承在卷，而現場除華興街224 號一樓鐵捲門留有一
        放射性霰彈槍彈孔，其餘在224號、226號住宅所留之彈
        孔，則應均係扣案手槍二支所造成者，此觀上揭勘察報
        告、卷附照片及於現場扣得之十六顆口徑9mm 制式子彈
        彈殼自明。觀以被告持扣案手槍射擊之彈著點包括華興
        街224號二樓鋁門窗、華興街226號一樓鐵捲門、鐵捲門
        內之車號2H-3992 號自小客車後擋風玻璃與一樓客廳玻
        璃，華興街226 號二樓之落地門玻璃（含砂門）、客廳
        天花板、臥房牆壁與天花板、衣櫥等不同之處，華興街
        226 號住宅之彈著點甚多，顯見被告與楊汶崧持槍射擊
        之目標包括華興街224號一、二樓、華興街226號一、二
        樓，原審囑託新竹縣警察局鑑識人員至現場勘查所製作
        之彈道重建勘查報告亦顯示手槍子彈係直接往華興街22
        6號二樓射擊（見原審卷(一)第160頁），足見被告所辯：
        在新竹縣竹北市○○街時只是朝鐵門方向開槍，我不曉
        得為何打到二樓，可能是槍枝的後座力云云，應亦屬避
        重就輕之詞，不足採信。且由此等彈著點及遺留於現場
        之口徑9mm 制式子彈彈殼可證：楊汶崧應有持扣案霰彈
        槍射擊華興街224 號一樓鐵捲門一次，被告則持扣案手
        槍二支對華興街224號二樓、226號一樓及二樓共射擊十
        六顆子彈。
    (五)被告雖辯稱：其先後二次持槍射擊皆無殺人之故意云云，
      而在上開交岔路口前，共犯楊汶崧於開槍射擊時確有口出
      臺語「給他死」之語，固經證人魏銓治、吳德奎證述在卷
      ，惟「給他死」一語，係普通人在傷人或攻擊人時可能順
      口而出之語，與行為人犯意之證明，並無必然之關連性，
      是固尚不得僅憑共犯楊汶崧之此一言語即認定被告與楊汶
      崧於上開交岔路口開槍之時有置人於死之故意。惟按刑法
      第十三條第一項明定：行為人對於構成犯罪之事實，明知
      並有意使其發生者為故意。同條第二項明定：行為人對於
      犯罪之事實，預見其發生，而其發生並不違背其本意者，
      以故意論。前者學理上謂為意欲主義，後者謂為容認主義
      ，但不論其為「明知」或「預見」，皆為故意犯主觀上之
      認識，只是程度強弱有別，行為人有此認識進而有「使其
      發生」或「任其發生」之意，則形成犯意，前者為確定故
      意、直接故意，後者為不確定故意、間接故意，但不論其
      為確定故意或不確定故意，其「明知」或「預見」乃在犯
      意決定之前，至於犯罪行為後結果之發生或未發生，則屬
      因果關係問題，因常受有物理作用之支配，非必可由行為
      人「使其發生」或「任其發生」，故犯意之認識與犯罪之
      結果為截然不同之概念，不容混淆（最高法院90年度臺上
      字第7964號判決意旨參照）。經查：
      (1)扣案之制式半自動手槍及霰彈槍之威力強大，尤其其中
        之制式手槍，其擊出之制式子彈穿透力甚強，此觀卷附
        槍擊照片自明，被告及楊汶崧均為有常識之成年人，楊
        汶崧為提供槍、彈之人，被告於原審亦供稱：其曾經於
        服役時有使用槍械等語(見原審卷(二)第329頁），其等應
        知扣案槍、彈之威力，且於實際使用及見同伴使用之始
        即應知持該等槍、彈（尤其係扣案之制式手槍）朝有人
        在內之車輛或建物射擊時，該等槍、彈（尤其係扣案之
        制式手槍）極可能會貫穿車體或建物之鐵捲門、鋁門窗
        ，擊中車內或屋內之人，造成受傷或死亡之結果，被告
        於本院亦供稱：知若屋內有人可能會被打死等語（見本
        院94年7月27日筆錄第13頁)，益足見被告與楊汶崧有此
        等認識。
      (2)於上開交岔路口前，被告駕駛之廂型車與在其左前方之
        告訴人丁○○駕駛小客車間並無障礙物，距離僅約十餘
        公尺，該交岔口內僅有告訴人丁○○駕駛之車輛一部正
        在甩尾移動中，且一般車輛殊無可能加裝防彈設備，自
        為具有常識及社會經驗之被告及楊汶崧當時所認識者，
        其二人明知扣案制式手槍之威力強大，猶持以朝距離僅
        十餘公尺之告訴人丁○○駕駛之小客車方向射擊，是其
        二人雖不確知該小客車內究竟載有多少人、實際乘坐之
        位置，但其二人在主觀上應皆對其等射擊出之子彈會擊
        中該小客車並貫穿車體擊中車內之人身體，並可能因擊
        中車內之人致命部位而發生死亡之結果，有所認識、預
        見，其二人猶不顧一切，一同持槍朝告訴人丁○○所駕
        車輛方向接續擊發至少六發子彈，則應足認其二人於開
        槍之始，應均有其等持槍朝小客車方向射擊縱使擊中車
        內之人（含丁○○、葉佳玲）並造成死亡之結果亦不違
        反其本意之不確定殺人故意，其二人就該次槍擊行為皆
        有殺人之犯意且其二人間有共同犯意之聯絡，甚為明顯
        。
      (3)共犯楊汶崧先前曾前往乙○○位於華興街住處，知悉乙
        ○○家中尚有父母、弟妹、妻子、子女等人與之共同居
        住，而被告雖與乙○○不熟，且先前未曾至乙○○住處
        ，不確知乙○○家中之成員，但被告亦知乙○○已結婚
        ，且與乙○○之妻見過面，當日在檳榔攤見面時，被告
        及楊汶崧均知乙○○要載其妻回家等情，為證人乙○○
        、戊○○於原審及本院結證在卷(見原審卷第132頁、第
        133頁、第139頁、第206頁至第207頁、第213 頁、本院
        94年9月21日筆錄第3頁）。被告於本院亦供稱：知乙○
        ○有結婚等語（見本院94年7月27日筆錄第14頁)。是雖
        然證人戊○○於原審結證稱：「楊汶崧在槍擊前打電話
        給我要找乙○○，他應知道我在家，楊汶崧知道我先生
        不在家，他在電話中有問我」等語（見原審卷(二)第 208
        頁、第211頁、第213頁、第214頁、第218頁），與證人
        乙○○於原審證稱：「楊汶崧一直以為我在家，因為電
        話中一直叫我下樓來，開槍後還叫我下樓看」等語（見
        原審卷(二)第142頁)，有所不符，被告於原審亦供稱：「
        我有把楊汶崧電話拿過來和乙○○講，乙○○說，他不
        在家」、「我聽到楊汶崧在電話中說『你出來，我現在
        在你家樓下』，後來楊汶崧有跟我說乙○○說他不在」
        等語（見原審卷(二)第220頁、第330頁），但亦不影響被
        告及楊汶崧當時應知乙○○之妻戊○○係在224 號住宅
        內之認定。復參以凌晨3時、4時許乃大多數人在家就寢
        之時刻，且竹北市○○街224 號一樓掛有樂透彩招牌、
        二樓房外置有冷氣，相鄰之同街226 號一樓設有鐵捲門
        、二樓房外亦裝有冷氣，皆有照片在卷可證（見偵查卷
        第60頁、第64頁、第66頁、原審卷(一)第155頁)，包括被
        告、楊汶崧在內之一般人自該等其住宅之外觀自可輕易
        判斷得知該等建物係供人日常生活起居用之住宅，而可
        認識當時內中應有人在內居住。證人邱意淳、戊○○、
        邱會權於原審及本院亦先後結證稱：槍擊當時其等家中
        確有多人居住等語，亦見前述，是被告於夥同楊汶崧各
        持威力強大之制式手槍、霰彈槍對該二住宅直接射擊之
        際，其二人雖不確知住宅內究竟有多少人、實際住於何
        房間或樓層、動向等，但其二人應知該二住宅當時皆應
        有人在內居住，其二人竟猶不顧一切，不管內中居住者
        之動向、安危，各持其等明知極具殺傷力及穿透力之制
        式手槍及制式霰彈槍之槍枝，朝該二住宅直接射擊，而
        非以對空鳴槍之方式，射擊範圍復涵蓋一樓及二樓，其
        中制式手槍部分即擊發多達十六顆子彈，顯見：其二人
        在主觀上對於其等開槍射擊出之子彈會穿透上開二住宅
        之鐵捲門或鋁門窗而可能擊中屋內居住之人全部或一部
        分人之身體，並可能因擊中人體之致命部位而發生死亡
        之結果，皆有所認識及預見，且均有縱使擊中屋內之人
        並造成死亡之結果亦在所不惜之不確定故意。
      (4)又按刑法上關於客體錯誤，此種認識錯誤之事實與法定
        之事實，法律上非難價值相同，例如欲殺甲，卻誤認乙
        為甲而殺之，其生命法益相同，殺人之故意無異，法律
        上但問其是否預見為人而實施殺人之行為，至於其人為
        甲或為乙，無關於犯罪之成立（最高法院86年度臺上字
        第3604號判決意旨參照）。查被告與楊汶崧對於上開二
        住宅內當時皆有人在內居住之事實，均有所認識，業見
        前述。雖然因實施正犯中之一人即被告將華興街226 號
        住宅誤認為亦為乙○○之住宅而射擊，惟此核屬客體錯
        誤，而同在現場實施槍擊行為之楊汶崧亦未因認被告將
        226 號住宅誤認為係乙○○住宅而有阻止被告持續持槍
        射擊226 號住宅之動作，亦為被告自承在卷，是被告持
        槍射擊226 號住宅，亦在共同正犯楊汶崧所知及其殺人
        犯意聯絡之範圍內，尚不因被告誤認226 號住宅亦係乙
        ○○之住宅而有異。是其二人就華興街224號、226號住
        宅遭槍擊之事實，顯均有不確定之殺人犯意且其二人間
        有共同犯意之聯絡，至為灼然。
      (5)綜上，被告所辯：無殺人犯意，僅是要嚇人云云，顯屬
        避重就輕之詞，不足採信。
    (六)被告就其與楊汶崧共同持有上揭槍、彈之原因，固供稱：
      楊汶崧說因綽號「烏龜」之乙○○給他漏氣，要帶去壯膽
      云云（見偵查卷第16頁正面、原審卷(一)第13頁）。惟查：
      若楊汶崧僅係單純找乙○○理論，要無何刻意攜帶威力強
      大之制式槍枝同往之必要，此應為具有常識之被告所可認
      識者。復依被告於得知楊汶崧與乙○○間有上述糾紛而攜
      帶槍、彈前往乙○○住處之時，並未為任何異議，仍駕車
      依楊汶崧之指示繼續往乙○○住處駛去，嗣被告在見楊汶
      崧持霰彈槍朝華興街224 號建物射擊時，不需楊汶崧特別
      之言詞指示，被告隨即自己取拿扣案之二支制式手槍對上
      開住宅及隔鄰之226 號住宅接續擊發十六顆子彈，此見被
      告於原審及本院之供述自明 (見原審卷(一)第13頁背面、卷
      (二)第326頁至第327頁、本院94年7月27日筆錄第13頁)，則
      足見；被告於楊汶崧出示槍、彈予其觀看，並指示被告將
      車繼續開往乙○○住處時，被告應已就楊汶崧特別攜帶該
      等槍、彈同往乙○○住處，係欲持以對乙○○或乙○○住
      處之人有所不利，而此不利係包括嗣後發生之對住宅射擊
      之殺人未遂行為，有所預見及認識。而被告仍駕車搭載楊
      汶崧前往，是顯證：被告於楊汶崧出示該等槍、彈予其觀
      看時，即與楊汶崧間之有共同未經許可持有該等槍、彈之
      犯意聯絡，且被告於持有之初即有供其與楊汶崧犯上揭對
      乙○○住宅射擊之殺人未遂犯罪之意圖。亦難認被告持槍
      僅係單純為壯膽。
    (七)被告與楊汶崧持槍朝告訴人丁○○駕駛之小客車射擊時，
      該車內有丁○○、葉佳玲二人，已見前述，是該二人均有
      為被告、楊汶崧朝車子射擊之子彈擊中致死之危險，該二
      人應均係被告、楊汶崧二人該次殺人未遂犯行之被害人，
      應無疑問。又被告、楊汶崧持槍朝華興街224號、226號住
      宅射擊時，其中224號住宅內有六人，各住二、三樓，226
      號住宅內有十人，亦各在二、三樓，均見前述。雖然當時
      在華興街224號、226號住宅內之人各有分住於二、三樓之
      情形，但既然該224號、226號各屬內部可通上、下樓之住
      宅，有卷附照片可證，當時在該住宅內之人無論實際身在
      二樓或三樓或前面或後面，均有因正好起身移動而遭被告
      、楊汶崧對該二住宅一樓、二樓濫射之子彈擊中致受傷或
      死亡之危險，是該十六人應均係被告、楊汶崧二人該次殺
      人未遂犯行之被害人，亦無疑問。惟按兒童及少年福利法
      第70條第1 項前段固規定：成年人故意對兒童及少年犯罪
      者，加重其刑至二分之一，惟此條規定係對被害人為兒童
      或少年之特殊要件予以加重處罰，乃就犯罪類型變更之個
      別犯罪行為予以加重，自屬刑法分則加重之性質（最高法
      院92年度第1次刑事庭會議決議意旨參照)。該條文既規定
      「故意」對兒童及少年犯罪，且屬刑法分則之加重，則對
      此加重之犯罪構成要件即被害人為兒童及少年之要件，行
      為人亦必須具有故意（含直接故意及間接故意），始足當
      之。若行為人對其所加害之人係屬兒童或少年並無認識，
      即無依該條規定加重其刑之餘地。且按共同正犯之所以應
      對其他共同正犯所實施之行為負其全部責任者，以就其行
      為有犯意之聯絡者為限，若他犯所實施之行為，超越原計
      畫之範圍，而為其所難預見者，則僅應就其所知之程度，
      令負責任，未可概以共同正犯論（最高法院50年臺上字第
      1060號判例參照）。同理，若共同正犯中對其等故意犯罪
      之被害人有包括少年或兒童之事實未有認識者，則應僅有
      認識之共犯依按兒童及少年福利法第70條第1 項前段規定
      加重其刑，未有認識之人因僅就其所知之程度負責，自尚
      不得適用同條項加重其刑。查被告於本院審理時供稱：我
      知乙○○有結婚，但不知他家情形（有無小孩）云云（見
      本院94年7月27日筆錄第14頁)，訊以證人乙○○亦證稱：
      在本案發生前二、三個月認識被告，見過一、二次面，被
      告沒有去過我家，楊汶崧知道我家有小孩，因為我與楊汶
      崧比較熟，我沒有對被告提過家裡有小孩、生小孩之事等
      語（見本院94年9月21日筆錄第3頁），是共犯楊汶崧固然
      知曉乙○○之上開住宅內有兒童之事實，但尚難認被告亦
      有此認識（被告之認識僅止於上開住宅內有人居住），揆
      諸上揭說明，以被告所知及認識之程度，既難認被告有「
      對兒童犯罪」之故意，自無兒童及少年福利法第70 條第1
      項前段規定之適用，附此敘明。
三、綜上論述，本件事證明確，被告所辯無殺人犯意，尚不足採
    ，其前揭犯行，均洵堪認定。
貳、論罪部分：
一、按制式霰彈槍係屬槍砲彈藥刀械管制條例第4條第1 項第1款
    規定之「獵槍」之一種，有內政部警政署83年1月18 日八三
    警署保字第377號函、同署89年1月11日臺（八九）內警字第
    8980049號函可稽(另參最高法院91年度臺上字第4302號判決
    意旨）。又按被告本案持有槍、彈行為終了後，槍砲彈藥刀
    械管制條例部分條文業於94年1月26日修正公布，同年1月28
    日生效施行（以此時點為準，下稱修正前、修正後），原第
    8條第4項條文有關未經許可持有獵槍之刑罰規定有所修正，
    修正前條文係規定：「未經許可，持有、寄藏或意圖販賣而
    陳列第一項所列槍枝者（查含獵槍），處一年以上七年以下
    有期徒刑，併科新臺幣七百萬元以下罰金」，修正後同條項
    規定：「未經許可，持有、寄藏或意圖販賣而陳列第一項所
    列槍枝者（含獵槍），處三年以上十年以下有期徒刑，併科
    新臺幣七百萬元以下罰金」。比較新舊法，以舊法有利於被
    告，依刑法第2條第1項但書規定，就本案被告持有制式霰彈
    槍行為部分，自應適用修正前槍砲彈藥刀械管制條例第8 條
    第4項規定論處。至於同條例第7條第4 項之未經許可持有制
    式手槍罪及同條例第12條第4 項之未經許可持有子彈罪，均
    未經修正，無比較新舊法之問題。均合先敘明。
二、核被告未經許可持有上揭制式手槍、制式霰彈槍、子彈之行
    為，分別係犯現行槍砲彈藥刀械管制條例第7條第4項之未經
    許可持有制式手槍罪、修正前同條例第8條第4項之未經許可
    持有獵槍罪、現行同條例第12條第4 項之未經許可持有子彈
    罪。公訴人認被告持有制式霰彈槍行為係犯槍砲彈藥刀械管
    制條例第7條第4項之未經許可持有制式槍枝罪，尚有未洽，
    其此部分起訴法條應予變更。被告就未經許可持有此等槍、
    彈之犯行，與楊汶崧間，有犯意聯絡及行為分擔，均為共同
    正犯。被告一個繼續持有上開槍、彈之行為，同時觸犯上揭
    三罪名，為想像競合犯，應從一重之未經許可持有制式手槍
    罪處斷。又扣案之未附於扣案手槍上之制式彈匣一個，係可
    供槍枝管制編號：0000000000之制式手槍使用之事實，業經
    前述，應足認該彈匣亦係供換裝於槍枝管制編號：00000000
    00之制式手槍之用，被告持有該彈匣之行為應屬其未經許可
    持有槍枝管制編號：0000000000之制式手槍之部分行為，不
    另論罪。
三、核被告先後二次基於殺人之不確定故意，持槍射擊告訴人丁
    ○○駕駛之車輛及持槍射擊華興街224號、226號住宅，未生
    死亡之結果，各係犯刑法第271條第2項、第1 項之殺人未遂
    罪。被告與楊汶崧就該二次殺人未遂犯行，均有犯意之聯絡
    與行為之分擔，皆為共同正犯。又被告與共犯楊汶崧於實施
    上開二次殺人未遂行為時，固然各均有多次開槍射擊之動作
    ，但因被告與楊汶崧於該二次殺人未遂行為實施中之各個多
    次開槍動作，各係於同時同地實施，分別侵害同一之法益，
    其該二次殺人未遂犯行之各個多次開槍動作之獨立性極為薄
    弱，依一般社會健全觀念，在時間差距上，均難以強行分開
    ，在刑法評價上，皆以視為數個舉動之接續施行，合為包括
    之一行為予以評價，較為合理，是被告與楊汶崧於實施上開
    二次殺人未遂行為實際中之各次開槍行為，應均屬接續犯，
    而各為包括之一罪。又被告與楊汶崧於對告訴人丁○○駕駛
    之小客車為槍擊時，該車內有丁○○、葉佳玲二人，已見前
    述，此二人均為被告與楊汶崧該次持槍射擊之殺人未遂行為
    之被害人，被告一個殺人未遂行為同時侵害該二人之生命法
    益，核屬一行為觸犯二個殺人未遂罪名之想像競合犯，應從
    一重之殺人未遂罪處斷。公訴人起訴意旨漏未斟酌告訴人丁
    ○○駕駛之小客車內當時尚有葉佳玲，未起訴被告對葉佳玲
    之殺人未遂犯行部分，惟此部分既與原起訴並成罪之被告對
    丁○○之殺人未遂犯行間，有想像競合犯之裁判一罪關係，
    為起訴效力所及，本院自應一併審判。再被告與楊汶崧於對
    華興街224號、226號住宅為槍擊時，該二住宅內各有曾君旺
    、蔡秀宜、戊○○、曾慶文、曾筱均、曾００六人及邱會權
    、甲○○、邱意淳、邱游春英、邱意智、邱珮瑄、郭玉萍、
    徐培齡、邱０鏵、邱０凱十人，亦見前述，此十六人均為被
    告與楊汶崧該次持槍濫射之殺人未遂行為之被害人，被告一
    個殺人未遂行為同時侵害該十六人之生命法益，亦屬一行為
    觸犯多個殺人未遂罪名之想像競合犯，應從一重之殺人未遂
    罪處斷。公訴人起訴意旨僅汎稱被告與楊汶崧對華興街 226
    號住宅射擊，未記載其等該次槍擊行為之被害人姓名及人數
    ，復漏載華興街224 號住宅同時受槍擊部分，亦均有疏漏，
    但此或係為起訴事實所涵蓋(華興街226號部分），或係與被
    告該次被訴對華興街226 號所為之殺人未遂犯行有想像競合
    犯之裁判上一罪關係(華興街224號部分），各為起訴效力所
    涵蓋及所及，本院亦應一併審判。
四、又按未經許可持有槍、彈罪，其持有之繼續，為行為之繼續
    ，至持有行為終了時，均論為一罪，不得割裂。若以之犯他
    罪，兩罪間之關係如何，端視開始持有之原因為斷，如早已
    非法持有槍、彈，後另起意犯罪，或意圖犯甲罪而持有槍、
    彈，卻持以犯乙罪，均應以數罪併罰論處；必因意圖犯某罪
    而持有槍、彈，後果以之犯該罪，兩罪間始有牽連犯之適用
    。查被告於持有上揭槍、彈之始即有供其犯上揭對乙○○住
    宅射擊之殺人未遂犯罪之意圖，業見前述，是被告所犯並從
    一重處斷之未經許可持有手槍罪，與被告所為對華興街 224
    號、226 號住宅射擊之殺人未遂犯行間，有方法結果之牽連
    犯關係，應從一重之殺人未遂罪處斷，公訴人認該二者認係
    併合處罰關係，尚有誤會。
五、復按連續犯之所謂出於概括犯意，必須其多次犯罪行為自始
    均在一個預定犯罪計劃以內，出於主觀上始終同一犯意之進
    行，若中途另有新犯意發生，縱所犯為同一罪名，究非連續
    其初發的意思，即不能成立連續犯（最高法院70年臺上字第
    6296號判例意旨參照）。查被告與楊汶崧共同持槍之始，係
    為對乙○○及乙○○住處之人有所不利，而被告駕車搭載楊
    汶崧之目的亦係為找乙○○，是被告於持槍之始，其與楊汶
    崧原皆無會發生槍擊告訴人丁○○小客車事件之想法及預期
    ，其等之所以會槍擊丁○○駕駛之小客車，純係在上開路口
    前偶然見到丁○○駕車甩尾之動作，看不順眼，臨時起意，
    與其等嗣後所為之槍擊224號、226住宅部分，並無主觀之關
    連性，此見被告於原審之供述自明(見原審卷(二)第327頁）。
    是被告與楊汶崧先後所為之二次殺人未遂行為，顯非出於主
    觀上始終同一犯意之進行，不得謂係連續其初發的意思，自
    不能構成連續犯（被告槍擊丁○○小客車部分，亦非其持有
    槍、彈之始即有之犯罪意圖），而係犯意各別，自應分論併
    罰。公訴意旨認被告該二次殺人未遂犯行，係基於連續殺人
    之同一概括犯意，尚有未洽。而被告該二次殺人未遂犯行，
    因均屬未遂犯，皆依刑法第26條第1 項之規定，減輕其刑。
六、再按刑法上自首減刑之規定，本為使犯罪事實易於發覺，及
    獎勵犯人知所悔悟而設；故不問自首之動機如何，亦不以對
    於共犯及犯罪原因、情狀盡情吐露為必要（最高法院22年上
    字第4502號判例、同院41年度臺上字第268 號判決意旨參照
    ）。查被告於為前開未經許可持有槍、彈及先後二次殺人未
    遂犯行後，於93年5月18日凌晨5時26分許，至南港分局自承
    其有參與上揭槍擊案件，嗣於同日11時24分許，在負責偵辦
    上開槍擊案件之竹北分局六家派出所再次自承其有參與上開
    未經許可持有槍、彈及先後二次槍擊之案件，而在被告出面
    自承參與犯罪之際，負責偵辦之竹北分局警員僅知涉案者駕
    駛之車輛為車號7958-DL 號之三菱牌黑色廂型車，且因該車
    非登記為被告或楊汶崧之名義，尚不知涉案者之身分、姓名
    等情，有被告先後二次警詢筆錄、證人丁○○、甲○○、乙
    ○○、魏銓治、李俊儒、吳德奎、許基祥之警詢筆錄（見偵
    查卷第11頁至第38頁，此等證人警詢筆錄之引用，係被告是
    否符合自首之證明，而非構成犯罪事實之證明）、及新竹縣
    警察局勤務指揮中心受理各類案件記錄表（見原審卷(一)第23
    7頁至第239頁），在卷足稽。被告顯係向尚未發覺其涉案之
    警察機關自承其自己參與上揭二件槍擊案件而自首，被告嗣
    並接受裁判，顯已合於刑法第62條前段自首規定之要件，就
    被告所犯之二次殺人未遂罪，均應依該條規定減輕其刑，並
    皆遞減之。
、量刑部分：
    爰審酌：被告前曾於85年間，因犯傷害罪，經法院判處有期
    徒刑四月，85年12月24日執行完畢，有臺灣高等法院被告前
    案紀錄表一份在卷可考，其智識程度為國中畢業，目前為賣
    靈骨塔業務員，在職證明書一份在卷可稽，素行固難謂不佳
    ，但斟酌：其本案偶因見有人開車甩尾，竟當街開槍，又於
    他人住宅前，不顧一切持制式槍枝濫射，不僅足見其視法律
    於無物，且其犯罪惡性及危害均甚為重大，又被告本案雖係
    自首，但其於自首時對楊汶崧涉案部分，刻意配合隱瞞，直
    至於原審審理時，因馮憲宏不願再頂替楊汶崧而否認其自己
    有參與槍擊案件，被告在先要求保持緘默後始坦承係楊汶崧
    涉案（見原審卷(一)第37頁、第79頁），是被告於自首之時原
    無將真實案情全盤供出之意思等情狀，本應從重量刑，惟再
    考量：(1)原審蒞庭檢察官以被告係自首，具體求刑有期徒刑
    柒年（見原審卷(二)第336頁)；(2)原審判決謂：「按刑法第27
    1條第1項殺人罪之法定本刑為死刑、無期徒刑或十年以上有
    期徒刑，經前開二次減輕其刑，則應以有期徒刑二年六月為
    基本刑度」云云，未說明在二次減輕其刑後為何以有期徒刑
    二年六月為基本刑度之理由，蓋原法定刑有最高度及最低度
    刑之分，為何在減輕後，被告之處斷刑僅餘最低度而無最高
    度，原審此部分量刑理由實屬未當，且既認被告當街開槍對
    社會所生之危害重大，卻僅各加重六月、十月，又謂：「其
    動機及目的並非為取得不法財物或為自己與他人所生之恩怨
    ，僅為幫助友人出氣，應予減輕二月」云云，試問僅為朋友
    出氣即當街開槍，足見被告根本無視於社會安全，惡性非輕
    ，如何能為量刑減刑之理由，況被告在前述交岔路口開槍，
    似與「朋友出氣」毫無關連，綜觀原審判決之量刑理由，實
    有欠妥當之處，且其量刑亦屬偏輕，但因本件為被告上訴，
    原審檢察官並未上訴，足認原審檢察官對原審量刑無意見，
    依刑事訴訟法第370條前段規定之立法意旨(本件原審判決雖
    因適用法條不當而經撤銷，但本院認定之犯罪事實未增加，
    適用之法條非較重之法條），本院復衡以被告所為二次殺人
    未遂犯行之被害人人數及被告擊發子彈之不同，被告於原審
    已與告訴人丁○○和解，有和解書一份在卷可證（見原審卷
    (二)第166頁)等其他一切情狀，爰仍各量處如原審量處之刑如
    主文第二項所示，即被告所為如事實欄二所示之殺人未遂犯
    行，處有期徒刑二年十一月，如事實欄三所示之殺人未遂犯
    行，處有期徒刑三年三月，並依被告所為持制式槍枝犯殺人
    未遂罪之性質，認為有宣告褫奪公權之必要，依刑法第37條
    第2 項規定，分別宣告褫奪公權二年及三年，併其應執刑刑
    為有期徒刑六年，被告褫奪公權部分則依刑法第51 條第8款
    之規定．僅就最長之三年執行之。
肆、沒收部分；
    扣案之口徑9mm制式半自動手槍一支(含彈匣一個、槍枝管制
    編號：0000000000）、口徑9mm制式半自動手槍一支(含彈匣
    一個、槍枝管制編號：0000000000）、制式霰彈槍一支（槍
    枝管制編號：0000000000)、口徑9mm制式子彈三顆、制式霰
    彈槍子彈四顆、制式彈匣一個，均屬於違禁物（扣案之制式
    彈匣一個，係屬槍枝管制編號：0000000000制式手槍之主要
    組成零件），均依刑法第38條第1項第1款規定，宣告沒收。
    至於扣案之口徑9mm制式子彈彈殼共十七顆、口徑9mm制式子
    彈彈頭共十顆，嗣送鑑驗時經試射之霰彈槍子彈四顆、口徑
    9mm 制式子彈六顆，於試射亦僅餘彈殼、彈頭，均不具子彈
    之功能，有上引之內政部警政署刑事警察局鑑定書可證，自
    無庸再為沒收之諭知。
伍、撤銷改判之理由：
一、原審據以對被告論罪科刑，固非無見，惟查：
    (一)被告係自行駕駛車號7958-DL 號之三菱牌廂型車至新竹找
      楊汶崧，且係於16日凌晨時分，其始駕車搭載楊汶崧前往
      上述檳榔攤，楊汶崧於上車時攜帶一帆布釣魚袋上車，嗣
      甫離開檳榔攤，楊洨崧始出示槍、彈予被告觀看等事實，
      為被告於警詢、偵查、原審及本院審理時始終供述在卷，
      原審同案被告楊憲宏於原審亦具結證稱：被告丙○○後來
      才來等語（見原審卷(二)第235頁)，原審判決認定：楊汶崧
      係搭乘被告駕駛之廂型車由臺北至新竹，楊汶崧並於由臺
      北出發時即隨車攜帶內裝槍、彈之釣魚袋，被告係於駛往
      檳榔攤途中得知楊汶崧攜帶槍、彈等情，核與卷內之供證
      資料不符。且原審判決理由欄謂被告係與楊汶崧共同未經
      許可持有楊汶崧攜帶之槍、彈，但其事實欄始終未認定被
      告係於何時起與楊汶崧有共同未經許可持有槍、彈之犯意
      聯絡，亦有未當。又被告駕車搭載楊汶崧前往尋找乙○○
      之時間應係93年5月16日凌晨2、3 時許，業見前述，原審
      判決依據被告之供述及證人馮憲宏之證述，認被告與楊汶
      崧至乙○○住處持槍射擊僅有一次，而非有相隔約2 小時
      之二次，但卻於認定被告與楊汶崧出發找乙○○之時間為
      16日凌晨零時許，且認定被告與楊汶崧係凌晨1 時許離開
      乙○○之檳榔攤處前往乙○○住處，致與其認定被告駕車
      離開檳榔攤往乙○○住處途經同位於竹北市○○路之上開
      交岔路口處之時間－同日凌晨3時許，其間相隔約2小時，
      亦不合一般社會經驗。再於上揭交岔路口前，楊汶崧持手
      槍至少擊發四顆子彈（另一顆卡彈），被告持手槍至少擊
      發二顆子彈，且於合計後，應足認楊汶崧原持有之口徑9m
      m 制式子彈應共計三十一顆，原審判決未詳細比較被告及
      各證人之供述，僅認定被告與楊汶崧各至少射擊一發子彈
      ，並認楊汶崧原持有之手槍子彈為二十七顆，亦有欠詳查
      之處。
    (二)扣案之制式霰彈槍一支（槍枝管制編號：0000000000），
      係屬槍砲彈藥刀械管制條例第4條第1項第1 款、第8條第4
      項規定之「獵槍」，業見前述，原審認被告此部分行為係
      犯同條例第7條第4項之未經許可持有手槍罪，已有未洽。
      且94年1月26日修正之槍砲彈藥刀械管制條例，其中第7條
      第4項、第12條第4項規定均未修正，原審認該等條文亦有
      修正，並謂：比較新舊法之結果，修正後之規定有利於被
      告，依刑法第2條第1項但書之規定，適用被告行為時之法
      律云云，實屬誤會。
    (三)被告持有上開槍、彈之始，其應僅有供其犯上揭對乙○○
      住宅射擊之殺人未遂犯罪之意圖，至於在上開交岔路口前
      開槍射擊之殺人未遂犯行，純係因看不順眼臨時起意，實
      難認被告持有槍、彈之初已有犯該次殺人未遂犯行之意圖
      ，不得謂被告持有槍、彈之犯行與其該次殺人未遂犯行間
      有方法結果之牽連犯關係。原審判決認被告持有槍、彈犯
      行與其該次殺人未遂犯行間有牽連犯關係，亦有未當。且
      對一個犯罪僅有一個國家刑罰權存在，就被告持有槍、彈
      之犯罪，原審判決認與其論以併罰之二次殺人未遂犯罪間
      均有牽連犯關係，應從一重即殺人未遂罪處斷等語，將被
      告一個繼續持有槍、彈犯罪，重複評價，亦與一罪一罰原
      則不符。
    (四)被告與楊汶崧持槍射擊告訴人丁○○小客車之殺人未遂犯
      行，其被害人應有丁○○、葉佳玲二人，原審判決第8 頁
      第9 行以下既謂：「加以一般車輛殊無可能加裝防彈設備
      ，渠等自得預見朝交岔口內告訴人丁○○所駕駛車輛之方
      向開槍射擊，有可能導致丁○○發生死亡之結果˙˙˙」
      等語，同理，當時亦在該車內坐於副駕駛座之葉佳玲應同
      有受到槍擊死亡之可能，當亦為被告該次槍擊行為之被害
      人，原審未斟酌及此，漏未論被告對葉佳玲殺人未遂部分
      ，已有所遺漏。且被告與楊汶崧持槍射擊華興街224 號、
      226 號住宅之殺人未遂犯行，其被害人非僅一人，原審雖
      未詳查當時各住宅內究竟有多少人，但亦認定各該建物內
      之人均有受槍擊之危險，卻未認定該次槍擊之被害人為複
      數而有想像競合犯規定之適用，又未針對被告將華興街22
      6號住宅誤認為亦係乙○○住宅而對226號住宅射擊之點，
      以刑法客體錯誤理論說明，均有疏忽之處。
    (五)原審判決量刑之理由亦有不妥之處，業見前述。
二、被告上訴，否認有殺人之犯意，請求從輕量刑，指摘原審判
    決不當，固無理由，但原審判決既有上述可議之處，自應由
    本院將原審判決關於被告部分撤銷改判。
據上論斷，應依刑事訴訟法第369條第1項前段、第364條、第299
條第1項前段、第300條、現行槍砲彈藥刀械管制條例第7條第4項
、94年1月28 日修正生效前之槍砲彈藥刀械管制條例第8條第4項
、現行槍砲彈藥刀械管制條例第12條第4項、刑法第2條第1 項但
書、第11條前段、第271條第2項、第1項、第55條、第26 條前段
、第62條前段、第37條第2項、第38條第1項第1款、第51條第5款
、第8款，判決如主文。
本案經檢察官陳玉珍到庭執行職務。
中　　華　　民　　國　　94　　年　　10　　月　　5 　　日
　　　　　　　　　刑事第十二庭  審判長法　官  李文成
　　　　　　　　　　　　　　　　　　  法　官  官有明
　　　　　　　　　　　　　　　　　　  法　官  王復生
以上正本證明與原本無異。
如不服本判決，應於收受送達後十日內向本院提出上訴書狀，其
未敘述上訴之理由者並得於提起上訴後十日內向本院補提理由書
（均須按他造當事人之人數附繕本）。
                                      書記官  王宜玲
中　　華　　民　　國　　94　　年　　10　　月　　19　　日
附錄：本案論罪科刑法條全文
現行槍砲彈藥刀械管制條例第7條第4項：
未經許可，持有、寄藏或意圖販賣而陳列第 1 項所列槍砲、彈
藥者，處五年以上有期徒刑，併科新台幣00000000元以下罰金。
94年1月28日修正生效前之槍砲彈藥刀械管制條例第8條第4項：
未經許可，持有、寄藏或意圖販賣而陳列第1項所列槍枝者，處
一年以上七年以下有期徒刑，併科新台幣0000000元以下罰金。
現行槍砲彈藥刀械管制條例第12條第4項：
未經許可，持有、寄藏或意圖販賣而陳列子彈者，處五年以下有
期徒刑，併科新台幣 0000000 元以下罰金。
刑法第271條第2項、第1項：
(普通殺人罪)
殺人者，處死刑、無期徒刑或十年以上有期徒刑。
前項之未遂犯罰之。
預備犯第 1 項之罪者，處二年以下有期徒刑。